---
title: "Estructura de Base de datos para el estudio de interacciones abeja planta"
author: "Katherine Collao, Joaquin Riquelme, Maureen Murúa"
format: docx
editor: visual
---

## Base de datos 1.

Organización y creación de base de datos, a partir de las matrices de interacción de redes agregadas.

```{r bd}
base_datos<- list()
```

### especies

La tabla especies contiene:

-   especie: corresponde al nombre cientifico de todas las especies presentes en cada matriz de intracción. Los espacios entre el "género y especie" está separados por un punto. Los nombres cientificos de las abejas, tienen un ID asociado a cada matriz.

-   genero: se escribre en minuscula

-   familia: se escribre sólo con la 1° letra en mayuscula

-   Orden: se escribe sólo la 1° letra en mayuscula

```{r especies}
base_datos$especies<-data.frame(especie=c("Genero especie"),
                                genero=c("Genero"),
                                familia=c("Familia"),
                                orden=c("Orden"))

```

### DIT

-   especie: corresponde al nombre cientifico. Los espacios entre "género y especie" están separados por un punto.

-   DIT: se escribe siempre con mayuscula, corresponde la distancia intertegular de las abejas. Es una medida en mm.

-   fuente: corresponde a la referencia del paper desde donde obtuve el tamaño corporal.

```{r dit}
base_datos$DIT<-data.frame(especie=c("Genero especie"),
                                DIT=c(3.5),
                                fuente=c("Fuente_000"))
```


### G

-   especie_A: corresponde al nombre cientifico de las especie presentes en la matriz de interacción. Para las abejas, el nombre tiene un ID asociado a la matriz de origen.

-   G: corresponde al grado o número de links entre abejas y plantas

-   G_rel: corresponde al grado relativo de cada abeja dentro de una matriz (hasta el momneto el G_rel se ha calculado sólo en función de las abejas)

-   G_z: corresponde a la normalización por z_score del grado (G)

```{r G}
base_datos$G<-data.frame(especie_A=c("Genero especie"),
                                G=c(3.5),
                                G_re=c(5),
                                G_z=c(0.4),
                               ID=c("M_000"))

```

### matrices (formato largo)

-   ID : corresponde a la identificación de la matriz, se escribe M_001. Es un código único.

-   plantas: corresponde al nombre científico de las plantas presente en cada matriz de interacción.

-   especie: corresponde al nombre científico de todas las especie de polinizadoras presentes en cada matriz de interacción. Los espacios entre el "género y especie" está separados por un punto. Los nombres científicos de las abejas, tienen un ID asociado a cada matriz.

-   interacción: el valor de la interacción corresponde a una tasa de visita o a la presencia/ausencia de la interacción en una red cualitativa.

```{r matrices}
base_datos$matrices<-data.frame(ID=c("M_000"),
                                plantas=c("Generop especiep"),
                                especie=c("Genero especie"),
                                interaccion=c(1))
                        

```

### matrices_bipartitas (en formato ancho)

-   plantas: corresponde al nombre cientifico de las plantas presente en cada matriz de interacción.

-   especie_A: corresponde al nombre cientifico de la 1° especie de abeja que ineractúa con una planta.

-   espeices_B: corresponde al nombre cientifico de a 2° especie de abeja que interactúa con una planta

```{r matrices_bipartitas}
base_datos$matrices_bipartitas<-data.frame(ID=c("M_000"),
                                plantas=c("Genero especie"),
                                especie_A=c(1),
                                especie_B=c(1))

```

### Ubicacion geografica

ID: corresponde a la identificación de la matriz, se escribe M_001. Es un código único.

Latitud: se encuentra en formato grados decimales (DD), signo negativo indica hemisferio sur

Longitud: se encuentra en formato grados decimales (DD), signo negativo indica Oeste

País: nombre del país en inglés

Localidad: identificación de la zona de muestreo (dato colectado desde paper)

```{r ubicacion_geografica}
base_datos$ubicacion_geografica<-data.frame(ID=c("M_000"),
                               Latitud=c(-33),
                                Longitud=c(-71),
                               Pais=c("Chile"),
                               Localidad =c("Localidad 1"))

```


## Guardar estructura de base de datos
```{r guardar}
base_datos
writexl::write_xlsx(x = base_datos, path = "base_datos.xlsx")
saveRDS(object = base_datos, file = "base_datos.RDS") 
rm(base_datos)


```
